【裁判字號】    97,簡上,96
【裁判日期】    970513
【裁判案由】    妨害名譽
【裁判全文】
臺灣桃園地方法院刑事判決              97年度簡上字第96號
上  訴  人  乙○○
即  被  告
                      號
上列上訴人即被告因妨害名譽案件，不服本院簡易庭於民國96年
12 月24 日所為之96年度桃簡字第1592號刑事簡易判決（原檢察
官聲請簡易判決處刑案號：96年度偵字第11925 號），提起上訴
，本院管轄之第二審合議庭判決如下：
    主  文
上訴駁回。
    事  實
一、乙○○與甲○○均居於桃園縣大溪鎮榮安二村而互為鄰居，
    二人因細故而素有嫌隙，復於民國95年5 月20日晚間7 時30
    分許，因砍樹糾紛，在桃園縣大溪鎮榮安二村19之2 號甲○
    ○住處前二人再起嚴重口角，並於警員吳兆緯到場處理時，
    乙○○基於公然侮辱人之犯意，於該址1 樓之不特定人得以
    共見共聞之公然場所，以「他媽的」、「不要臉」、「騙人
    家錢」等言語辱罵立於該址3 樓陽台之甲○○。
二、案經甲○○訴請台灣桃園地方法院檢察署檢察官偵查後聲請
    簡易判決處刑。
    理  由
一、訊據上訴人即被告乙○○於本院審理時坦承有罵「不要臉」
    之語，然矢口否認有何公然侮辱犯行，辯稱當時因其夫也在
    場，並有攔阻伊，故伊罵「不要臉」係針對其夫，並非對甲
    ○○辱罵云云。然查；被告公然辱罵告訴人甲○○之情形，
    業據證人甲○○於本院審理時具結證述綦詳（詳本院簡上字
    卷第26至28頁），核與其於偵查中所述相符。且本院勘驗告
    訴人所提供之當時情況錄音帶，錄音帶中內容確實為告訴人
    與被告相互爭吵之情形，被告過程中確實對告訴人辱罵「不
    要臉」及「他媽的」等語多次，並聲稱「騙人家錢」等語，
    有本院審判筆錄在卷可稽（詳本院簡上字卷26頁）。而當時
    告訴人立於上址3 樓，被告則在上址1 樓，二人確實有爭吵
    之事，業據證人吳兆緯證述明確（詳同上卷第29至31頁），
    亦足佐證錄音帶中確係被告聲音，且其聲音較小，係因所在
    位置有樓層高度差距所致，及當時被告確實係針對告訴人而
    辱罵等節。且由錄音帶中被告及告訴人二人一來一往之爭執
    ，及證人吳兆緯證稱：當時並未有被告與其夫吵架之跡象，
    可證：被告當時確係針對告訴人辱罵上開字眼，而非針對被
    告之夫。又由被告先前於本院準備程序時，辯稱：當時有罵
    「不要臉，說我打人」一語，然並無針對特定對象云云，此
    與其最後審理期日時辯稱之罵其夫一節，前後矛盾，顯屬臨
    訟卸責之詞，不足採信。綜上，被告上開所辯，均為卸責之
    詞，不足採信。本件事證已經明確，被告上揭犯行足可認定
    ，應依法論科。
二、查上訴人即被告乙○○行為後，刑法於94年2 月2 日修正公
    布，於95年7 月1 日施行。按行為後法律有變更者，適用行
    為時之法律，但行為後之法律有利於行為人者，適用最有利
    於行為人之法律，修正後刑法第2 條第1 項定有明文。刑法
    第2 條本身雖經修正，但刑法第2 條既屬適用法律之準據法
    ，本身尚無比較新舊法之問題，應一律適用裁判時之修正後
    刑法第2 條規定以決定適用之刑罰法律，核先敘明。又以本
    次刑法修正之比較新舊法，應就罪刑有關之共犯、未遂犯、
    想像競合犯、牽連犯、連續犯、結合犯，以及累犯加重、自
    首減輕暨其他法定加減原因（如身分加減）與加減例等一切
    情形，綜其全部罪刑之結果而為比較，如新舊法處罰之輕重
    相同，即無比較適用之問題，即無刑法第2 條第1 項之適用
    ，應依一般法律適用原則適用法律（以上參考最高法院刑事
    庭95年度第8 次、第21次決議及同院24年上字第4634號、24
    年上字第5292號、27年上字第2615號判例意旨）。經查，被
    告行為後，關於刑法第309 條第1 項公然侮辱罪之法定罰金
    刑部分，其法定刑所得科或併科之罰金為3 百元以下罰金，
    據修正後刑法第33條第5 款所定「主刑之種類如下：五、罰
    金：新臺幣一千元以上，以百元計算之」之規定，本件罪名
    於修正後得科或併科之罰金刑最低為新臺幣1 千元；然依被
    告行為時之刑法第33條第5 款規定之罰金最低額1 元計算，
    本件罪名於修正前所得科或併科罰金刑最低額為銀元1 元，
    若逕依刑法施行法第1 條之1 第1 項、第2 項規定換算為新
    臺幣後，其最低額僅為新臺幣3 元。因此，比較上述修正前
    、後之刑罰法律，自以被告行為時關於刑法第33條第5 款之
    規定較有利於被告。是以，揆諸前揭最高法院決議及修正後
    刑法第2 條第1 項前段、後段規定之「從舊從輕原則」，自
    應適用被告行為時之法律即修正前刑法之相關規定予以論處
    。
三、核被告乙○○所為，係犯刑法第309 條第1 項之公然侮辱罪
    。被告於民國95年5 月20日晚上7 時30分許，在桃園縣大溪
    鎮榮安二村19之2 號告訴人甲○○住處前，接續以「他媽的
    」、「不要臉」、「騙人家錢」等語，辱罵告訴人甲○○，
    顯係基於同一侮辱犯意接續多次行為，侵害一個法益，應為
    接續犯，屬單純一罪。原審以被告上開罪證明確，適用刑事
    訴訟法第449 條第1 項前段、第3 項、第454 條第2 項，修
    正後刑法第2 條第1 項前段，刑法第309 條第1 項，修正前
    刑法第41條第1 項前段，刑法施行法第1 條之1 第1 項、第
    2 項前段，修正前罰金罰鍰提高標準條例第2 條，並審酌被
    告與告訴人為鄰居關係，竟因口角爭執，而以前揭足以貶抑
    告訴人名譽之言語，公然侮辱告訴人，其犯罪之動機、目的
    、被告之品行、智識程度、前無不良素行、其犯罪對告訴人
    所生名譽上之貶損及其犯罪後矢口否認犯行等一切情狀，量
    處被告拘役20日及諭知易科罰金之折算標準，並以中華民國
    96年罪犯減刑條例業於96年7 月16日施行，本件被告之犯罪
    時間係在96年4 月24日以前，合於該條例第2 條第1 項第3
    款之規定，應依該規定減其刑期二分之一，並仍就減得之刑
    再諭知易科罰金之折算標準，其認事用法均無不合，量刑亦
    屬妥適，應予維持。被告仍執陳詞否認犯行，要無可採，其
    提起本件上訴，指摘原判決不當，為無理由，應予駁回。
據上論斷，應依刑事訴訟法第455 條之1 第1 項、第3 項、第36
8 條，判決如主文。
本案經檢察官邱文中到庭執行職務。
中    華    民    國    97    年    5     月    13    日
                  刑事第五庭  審判長法  官  潘政宏
                                    法  官  陳月雯
                                    法  官  楊晴翔
本判決不得上訴。
本件正本證明與原本無異。
                                    書記官  范升福
中    華    民    國    97    年    5     月    13    日
附本件論罪科刑依據之法條：
中華民國刑法第309條第1條
（公然侮辱罪）
公然侮辱人者，處拘役或 3 百元以下罰金。


司法院資訊處製作；財團法人民間司法改革基金會備份。
